臺灣臺中地方法院交通事件裁定　　　　96年度交聲字第1465號
原處分機關　交通部公路總局臺中區監理所臺中市監理站
異　議　人
即受處分人　甲○○
上列受處分人因違反道路交通管理處罰條例案件，對於交通部公
路總局臺中區監理所臺中市監理站96年11月23日所為之處分（原
處分：裁監稽違字第裁61-GD0000000號），聲明異議，本院裁定
如下：
    主  文
原處分撤銷。
    理  由
一、異議意旨略以：我真的不知道沒有計程車營業登記證而被警
    察單位取締2 次後，將會被取消駕駛執照這麼的嚴重，因為
    駕照是我謀生賺錢的工具，其實我以前開計程車是有那張營
    業登記證的，是因為開計程車所賺的錢不穩定，實在不夠家
    裡開銷，所以我才會轉行開大貨車（我有職業大貨車執照）
    ，那想到營業登記證要審驗，我忘記去審驗，所以才會被警
    察單位給註銷了，我真的不是故意的，我利用休假或休息下
    班再出來開計程車賺錢，無非想要多賺點錢貼補家用而已，
    請求別把我的駕照給吊銷，讓我可以繼續工作賺錢云云。
二、原處分意旨則以：異議人即受處分人甲○○於民國96年7月
    28 日駕駛車號007-MV號營業小客車於臺中市○○○路182號
    1樓，因營業計程車未考領職業登記證，遭臺中市警察局第
    一分局公益派出所以中市警交字第GD0000000號舉發，異議
    人未於期限內到案，原處分機關經核違規查詢報表，異議人
    94年7月13日即為警方舉發違反道路交通管理處罰條例第36
    條第1項第GC0000000號違規案，遂依警方舉發之違規事實即
    異議人違規紀錄裁處吊銷駕駛執照，1年內禁考之處分。
三、按95年7月1日施行前之道路交通管理處罰條例第9條第1項規
    定：本條例所定罰鍰之處罰，行為人接獲違反道路交通管理
    事件通知單後，於15日內得不經裁決，逕依第92條第3 項之
    罰鍰基準規定，向指定之處所繳納結案；不符舉發事實者，
    應於15日內，向處罰機關陳述意見，其不依通知所定期限前
    往指定處所聽候裁決，且未依規定期限繳納罰鍰結案或向處
    罰機關陳述意見者，處罰機關得逕行裁決之。又填製通知單
    ，應就其違反行為簡要明確記載於違規事實欄內，並記明違
    反條款；違反本條例之處罰，處罰機關於裁決前，應給予違
    規行為人陳述之機會；違反道路交通管理事件，行為人認為
    舉發之事實與違規情形相符者，得於接獲通知單後，親自或
    委託他人持該通知單，不經裁決向指定之處所逕依裁罰基準
    執行並繳納罰鍰結案，違反道路交通管理事件統一裁罰基準
    及處理細則第12條第1項、第34條第1項、第40條前段、第48
    條第1 項分別定有明文。意即違規行為人對於警員舉發之違
    規事實不爭執者，得持舉發通知單於15日內依最低額度繳納
    罰鍰結案，處罰機關受理移送舉發交通違規事件後，如認警
    員填記內容不符規定或適用法條有誤，則應洽請原移送機關
    更正後重新送達，並就更正後違規事實給予行為人陳述意見
    機會，行為人未於期限內依更正後舉發通知單繳納最低罰鍰
    金額結案，處罰機關始得逕行裁決。
四、查：
  (一)異議人前於94年7 月13日，因計程車駕駛人，未向警察機關
    辦理執業登記，領取執業登記證即行執業，已遭員警依道路
    交通管理處罰條例第36條第1項取締、裁罰，復於96年7月28
    日於違規地點再因違反同一條項遭臺中市警察局取締、舉發
    ，異議人對於違規事實亦不爭執，洵勘認定，原處分機關依
    據同條例第36條第2項規定裁處吊銷駕駛執照1年之處分，固
    非無據。
  (二)按「行政行為，應以誠實信用之方法為之，並應保護人民之
    正當合理之信賴，為行政程序法第7 條之明文規定，係爭「
    舉發通知單」既以第36條第1 項處罰，異議人即期待其法律
    效果為處新臺幣1,500元以上3,600元以下之罰鍰，縱原處分
    機關事後調閱受處分人之違規查詢報表結果，受處分人於94
    年7月13日曾因違反道路交通管理處罰條例第36條第1項遭取
    締、裁罰結案後，本次再違反同一條項，依同條第2 項固應
    為吊銷駕駛執照之處罰，然依前述，原處分機關欲變更處罰
    條文作成嚴重影響受處分人工作權之不利處分前，仍應踐行
    違反道路交通管理事件統一裁罰基準及處理準則第40條前段
    規定，將變更處罰條文之通知重新送達於受處分人，使受處
    分人陳述意見之程序利益得以保障，原處分機關所為之裁決
    程序始為適當。
  (三)經核本件中市警交字第GD0000000 號舉發通知單所載舉發違
    反法條為道路交通管理處罰條例第36條第1項，原處分所載
    舉發違反法條變更為同條第2項，經本院於96年12月14日以
    公務電話向原處分機關承辦人員李曉勤查詢結果：本件逕行
    變更處罰條文道路交通管理處罰條例第36條第1項為同條第2
    項，並未通知受處分人即為裁決等語，有本院公務電話紀錄
    在卷可稽，依前所述，本件原處分之作成程序即為不當，應
    予撤銷，由原處分機關另為適法之處理，異議人異議意旨雖
    未指摘此部分之不當，惟此係屬本院應依職權調查之事項，
    無待異議人之主張，即可審酌，並認本件異議為有理由。
據上論結，應依道路交通案件處理辦法第20條前段，裁定如主文
。
中　　華　　民　　國　　96　　年　　12　　月　　14　　日
　　　　　　　　　　　　　　　交通法庭法　官　林世民
以上正本證明與原本無異
如不服本裁定應於送達後5日內向本院提出抗告狀
            　　　　　　　　　　　　　書記官　紀俊源
中　　華　　民　　國　　96　　年　　12　　月　　14　　日
